【裁判字號】    99,台上,7602
【裁判日期】    991209
【裁判案由】    強盜
【裁判全文】
最高法院刑事判決            九十九年度台上字第七六０二號
上  訴  人  王瑞斌
上列上訴人因強盜案件，不服台灣高等法院中華民國九十九年九
月十五日第二審判決（九十九年度上訴字第二二九六號，起訴案
號：台灣板橋地方法院檢察署九十七年度偵字第一五七０一《第
一審判決及原判決均漏載》、二一七四三號），提起上訴，本院
判決如下：
    主  文
上訴駁回。
    理  由
按刑事訴訟法第三百七十七條規定，上訴於第三審法院，非以判
決違背法令為理由，不得為之。是提起第三審上訴，應以原判決
違背法令為理由，係屬法定要件。如果上訴理由書狀並未依據卷
內訴訟資料，具體指摘原判決不適用何種法則或如何適用不當，
或所指摘原判決違法情事，顯與法律規定得為第三審上訴理由之
違法情形，不相適合時，均應認其上訴為違背法律上之程式，予
以駁回。本件原判決維持第一審論上訴人王瑞斌以犯攜帶兇器結
夥強盜罪，累犯，處有期徒刑捌年貳月之判決，駁回上訴人在第
二審之上訴。係依憑上訴人坦承：伊於原判決所示時、地，與廖
勝平、呂建德、陳威志（廖勝平、呂建德涉犯加重強盜罪部分，
經原審判處有期徒刑七年、七年六月，並經本院從程序上駁回其
上訴而確定；陳威志所涉加重強盜罪部分，原審判處有期徒刑七
年六月）共同持槍，並以塑膠束帶綑綁及徒手毆打被害人曹玉汝
臉部後，強行取走曹玉汝、被害人吳政霖所有之財物，事後廖勝
平取得新台幣（下同）一萬元，呂建德取得手環一只等情不諱，
並經證人即共同被告廖勝平、呂建德、陳威志為同一內容之證述
，參酌證人曹玉汝、吳政霖於原審審理時證述：上訴人及其他共
同正犯當日均未有催討債務之言語，即對彼等強盜財物等語等證
據資料，而為論斷，已敘述其所憑之證據及認定之理由。而以上
訴人否認有加重強盜犯行，辯稱：伊係向曹玉汝索討積欠之債務
十萬元，並無強盜之犯意云云，係飾卸之詞，無足採取，在理由
內依憑調查所得證據，詳加指駁。並說明：（一）案發當日下午
，上訴人第一次進入曹玉汝屋內時，並無催討債務。若其與曹玉
汝之間確有債務未清之事，上訴人豈有不當面催索之理？況當日
在曹玉汝住處，僅有曹玉汝與吳政霖二人，上訴人與呂建德應無
顧忌之處，其竟未開口要債，即返回住處，再糾集四人，攜帶塑
膠束帶及不明之槍枝前來時，仍未催討債務，參以上訴人亦坦認
於案發後打算籌款八萬元交予曹玉汝，以便與曹玉汝和解等情。
則倘曹玉汝積欠上訴人債務，上訴人既為債權人，豈有對原有債
務隻字未提，反需給付八萬元之理？曹玉汝所證並未積欠上訴人
債務之事，堪以採信，上訴人辯以：伊係向曹玉汝索討積欠之債
務十萬元，並無強盜之犯意云云，洵不足採。（二）上訴人已供
承：吳政霖並未積欠伊任何債款等語。惟當日上訴人竟強行取走
吳政霖之二萬元現金，業經吳政霖證述明確，益證上訴人強取吳
政霖之財物，係基於不法所有之意圖甚明。至共同被告呂建德雖
證稱：上訴人有提到要向曹玉汝討債，而且有說陳威志之前丟了
一批首飾，懷疑與曹玉汝、吳政霖有關云云。惟此非僅與上訴人
所供：伊沒有向陳威志說吳政霖有偷伊物品等語不一，且彼等向
吳政霖強取之財物係現金，而非首飾，自不能憑呂建德上開所證
，即認上訴人與其餘共同正犯並無不法所有意圖，呂建德之證詞
不能為上訴人有利之證明之理由。從形式上觀察，原判決並無違
背法令之情形存在。上訴意旨略稱：上訴人與曹玉汝原有債務糾
紛，當日與其餘共同正犯前往，係要協調，但因並無借據，只得
強取，尚無強盜之犯意，且上訴人坦承犯行，應僅論以普通強盜
罪等語。惟查：證據之取捨，為事實審法院之職權，倘其採證認
事並不違背證據法則，即不得任意指為違法。原判決已就相關事
證詳加調查論列，復綜合上訴人之供述及被害人等人之證言，參
互斟酌判斷，資為不利於上訴人之認定，併已說明其取捨判斷所
得心證，及上訴人與呂建德、廖勝平、陳威志結夥三人以上，且
所持之槍枝雖未能認定具殺傷力，但客觀上足認對人之生命、身
體安全構成威脅，具有危險性，堪認為兇器，其所為係犯刑法第
三百三十條第一項之加重強盜罪之理由，難謂於法有違。上訴意
旨無非就原審採證認事之職權行使，專憑己見，泛言指摘，再為
事實上之爭執，並非依據卷內訴訟資料而為之具體指摘，自非適
法之第三審上訴理由。其上訴違背法律上之程式，應予駁回。
據上論結，應依刑事訴訟法第三百九十五條前段，判決如主文。
中    華    民    國  九十九  年   十二   月    九    日
                      最高法院刑事第十三庭
                          審判長法官  陳  世  淙  
                                法官  陳  東  誥  
                                法官  陳  世  雄  
                                法官  何  菁  莪  
                                法官  張  春  福  
本件正本證明與原本無異
                                      書  記  官  
中    華    民    國  九十九  年   十二   月   十四   日
                                                      Ｅ

司法院資訊處製作；財團法人民間司法改革基金會備份。
